臺灣嘉義地方法院民事裁定　99年度事聲字第125號
聲明異議人
即 債權 人　萬泰商業銀行股份有限公司
　　　　　　　　　　　樓及地下.
法定代理人　盧正昕
代　理　人　王智仁
聲明異議人
即 債權 人　大眾商業銀行股份有限公司
　　　　　　　　　　　10樓之.
法定代理人　陳建平
代　理　人　陳眉秀
聲明異議人
即 債權 人　遠東國際商業銀行股份有限公司
　　　　　　　　　　　、209.
法定代理人　洪信德
相　對　人
即 債務 人　蔡坤達
上列聲明異議人即債權人因與相對人即債務人間消費者債務清理
事件，對本院司法事務官於民國99年11月1 日所為98年度司執消
債更字第73號所為更生方案認可之民事裁定提出異議，本院裁定
如下：
    主  文
異議駁回。
異議程序費用由異議人負擔。
    理  由
一、按關於更生或清算之程序，除本條例別有規定外，準用民事
    訴訟法之規定。消費者債務清理條例第15條定有明文，而當
    事人對於司法事務官處理事件所為之終局處分，得於處分送
    達後10日之不變期間內，以書狀向司法事務官提出異議。司
    法事務官認前項異議有理由時，應另為適當之處分；認異議
    為無理由者，應送請法院裁定之。法院認第一項之異議為有
    理由時，應為適當之裁定；認異議為無理由者，應以裁定駁
    回之。民事訴訟法第240條之4第1至3項定有明文。又按法院
    得將更生方案之內容及債務人財產及收入狀況報告書通知債
    權人，命債權人於法院所定期間內以書面確答是否同意該方
    案，逾期不為確答，視為同意。更生方案經可決者，法院應
    為認可與否之裁定。對於第一項認可之裁定提起抗告者，以
    不同意更生方案之債權人為限。消費者債務清理條例第60條
    第1項及62條第1、4項，分別定有明文。
二、經查，本件更生方案以民國99年10月9 日嘉院貴98司執消債
    更山字第73號函請債權人於送達5 日內確答是否同意，該份
    函文已於99年10月11日送達於大眾商業銀行股份有限公司（
    下稱大眾銀行），有本院送達證書附於本院98年度司執消債
    更字第73號更生執行卷宗可稽，而大眾銀行逾期並未提出書
    狀表示反對意見，揆諸前揭條文規定，已視為大眾銀行同意
    更生方案，自不得對本院司法事務官所為認可更生方案之裁
    定聲明異議，故大眾銀行聲明異議，於法不合，應予駁回。
三、本件已在上開期間表示不同意更生方案，且在收受司法事務
    官認可更生方案10日內異議者，僅有遠東商業銀行股份有限
    公司（下稱遠東銀行）及萬泰商業銀行股份有限公司（下稱
    萬泰銀行），其異議意旨略以：
　(一)遠東銀行部分：原裁定認可之更生方案以1個月為1期，每期
    清償4,620元，共8年（96期），清償總額新台幣（下同）44
    3,520元，清償比例為31.08% ，然審視原裁定理由第三點(二)
    之內容，卻以債務人每月收入26,739元計算債務人償債能力
    之基準，忽略債務人有業務津貼或獎金收入之事實，故應依
    原裁定理由第三點(一)內容，以每月收入30,162元為計算標準
    ，因此該更生方案應修正為債務人每期清償8,242 元之還款
    金額，共8年清償總額791,323元，清償比例達55.44%，如此
    對全體債權人較為公允等語，提起本件異議。
  (二)萬泰銀行部分：原裁定以相對人所陳每月收入為30,162元，
    惟該收入是否已扣除勞健保費用之實領薪資？倘已扣除，其
    更生方案之每月必要支出勞健保費用是否重複列計？另債務
    人之子女均為未成年且尚屬國小階段，所需教養費用應斟酌
    債務人目前經濟狀況量力而為，若依債務人所陳之子女必要
    費用中膳食費用4,800元、健保費1,200元、長子註冊費 417
    元、長女其註冊費亦應為417元，上述費用應為6,834元，與
    配偶平均分擔亦僅為3,417元，與更生認可裁定所陳之6,500
    元差距甚大，是以，該子女扶養費應予酌減為是。另債務人
    既已申請更生而欲藉更生程序儘速清償債務以重建生活，自
    應提出最大限度之還款方案及金額，以符合社會期待、公平
    正義及法令規定。且債務人既自認為無力償還債務，除應力
    行簡約生活，更應努力開源，增加收入以償還債務，而非據
    以要求減免約98萬元之債務，盡享免責之利益。況債務人年
    僅34歲即負債高達142 萬餘元，顯逾越一般人生活之所需，
    可見其有浪費奢華之習，更應使其於更生期間加以反省並盡
    力還款。另參照消費者債務清理條例第1 條「此條例係為調
    整債務人與債權人及其他利害關係人之權利義務關係，以保
    障債權人之公平受償及謀求消費者經濟生活之更生及社會經
    濟之建全發展」始制定，若大開方便之門，令有惡意圖謀之
    債務人藉由更生程序將損失轉嫁予債權人，不僅違反消債條
    例之立法目的，更無法幫助真正遭受生活變故，生活遭逢困
    難的債務人，顯有違一般社會大眾所認知之公序良俗，更無
    法使社會經濟健全發展。為此依法聲明異議，並聲明：原裁
    定廢棄等語。
四、經查：
　(一)債務人聲請更生，前經本院以98年度消債更字第49號裁定開
  　始更生程序在案，有上開裁定1 份在卷可參。又債務人任職
    南山人壽保險股份有限公司（下稱南山人壽）之業務員，其
    97、98年度所得收入分別為339,921元及302,551元，而依南
    山人壽檢送債務人之業務津貼表之摘要明細可知，債務人99
    年1月至8月收入共計213,166 元，且前揭薪資收入，已包含
    業務津貼及獎金項目在內等情，有稅務電子閘門財產所得調
    件明細表及南山人壽公司99年9月20日(99)南壽保單字第C11
    72號函檢附之業務津貼表附於本院98年度司執消債更字第73
    號更生執行卷宗可稽。基上，債務人97、98、99年1月至8月
    之平均每月薪資應為26,739元【（339,921+302,551+213,16
    6）÷32＝26,738.6 ，元以下四捨五入】。本院98年度司執
    消債更字第73號裁定理由第三點(一)之部分，雖將債務人平均
    月收入誤載為30,162元，惟此業經本院司法事務官於99年11
    月25日裁定更正為26,739元，且依前揭稅務電子閘門財產所
    得調件明細表及南山人壽檢送之業務津貼表所示，債務人之
    平均月收入確為26,739元，故債務人每月平均收入應為26,7
    39元乙情，洵堪認定。
  (二)而債務人主張更生方案履行期間，每月必要生活費用為膳食
    費4,500元、勞健保費790元、電話費1,000元、子女扶養費6
    ,500元、房租6,300元、水電瓦斯費950元及交通費2,000 元
    等語。經查，債務人主張每月支出電話費1,000 元、交通費
    2,000元、房租6,300元、勞健保費790元、水電瓦斯費950元
    、膳食費4,500 元等情，業據提出電話繳費收據、油資發票
    、稅捐繳款書、維修單據、租賃契約、租金及管理費繳納單
    據為證，本院衡以債務人從事保險業務員，依其工作性質而
    言，以手機聯絡客戶、拜訪客戶及拓展業務，有所必要，而
    其他支出項目，亦屬生活必要支出，且支出金額亦屬合理，
    均准予認列。至於子女扶養費部分，債務人主張每月支出每
    名子女扶養費各6,500 元，與配偶平均分擔後，其每月支出
    二名子女扶養費共計6,500 元等語，本院審酌其主張每名子
    女扶養費之金額，未逾99年度每人免稅額82,000元（即每人
    每月6,833 元），故該項支出之金額應屬合理，債務人與配
  　偶平均分擔後，每月支出子女扶養費6,500元（6,500×2÷2
    ＝6,500），應當適當。
  (三)基上，債務人主張更生方案履行期間，每月必要生活費用為
  　22,040元（4,500+790+1,000+6,300+950+6,500 ＝20,040）
    ，洵堪認定。故以債務人平均每月收入26,739元，扣除前揭
    必要支出20,040元後，餘4,699元（26,739－22,040＝4,699
    元），所提之更生方案係將剩餘金額中提列4,500 元作為每
    月更生還款金額，酌留199 元作為債務人應急之用。另債務
    人投保南山人壽之保單解約金為11,552元，有南山人壽99年
    9月16日(99)南壽保單字第C1163號函於前揭更生執行卷宗可
    參，亦全數提出做為還款金額。債務人並以每月為1 期，共
    計清償8年96期，無擔保及無優先權債權人之受償總額為443
    ,520元，清償成數為百分之31.08 ，債務人已勉力提出，確
    有履行更生方案之誠意，是本院認債務人所提之更生方案，
　　其條件核屬公允、適當、可行。而債務人平均月收入應為26
  　,739元，且未預先扣除勞健保費用，惟異議人皆誤認債務人
    月收入為30,162元，故渠等以誤認之月收入為計算更生方案
    之還款基礎，自有未合。另債務人主張每名子女每月扶養費
    用為6,500元乙情，本院審酌本件更生還款期間長達8年，債
    務人子女目前各12歲及7 歲，有戶籍謄本附於本院98年度消
    債更字第49號更生程序卷宗可稽，則債務人於8 年之更生還
    款期間，將歷經子女升上國中、高中階段，子女學費及必要
    生活支出亦將增加，而債務人主張每名子女每月扶養費6,50
    0 元，未逾99年度每人免稅額之平均每月金額，亦未逾一般
    生活消費情形，異議人猶執前詞，主張債務人子女扶養費應
    再酌減云云，自非可採。
五、綜上所述，債務人確有固定薪資收入，其所提更生方案之條
    件核屬公允、適當、可行，又查無消費者債務清理條例第63
    條第1項、第64條第2項所定不予認可之情形，原裁定逕依同
    條例第64條第1 項裁定認可債務人所提更生方案，並就債務
    人之生活為相當之限制，於法並無不合，異議意旨指摘原裁
    定不當，求予廢棄改判，為無理由，應予駁回。
六、依消費者債務清理條例第15條，民事訴訟法第240條之4第3
    項、第95條、第78條，裁定如主文。
中　　華　　民　　國　　100　　年　　1　　月　　10　　日
                  民一庭法　官　周俞宏
上為正本係照原本作成。
如不服本裁定，應於裁定送達後10日內，以書狀向本院提出抗告
，並繳納抗告費新臺幣1,000元。
中　　華　　民　　國　 100　　年　　1 　　月　　10　　日
                        書記官　劉怡欣
